【裁判字號】    89,判,417
【裁判日期】    890218
【裁判案由】    退休
【裁判全文】
行  政  法  院  判  決                            八十九年度判字第四一七號
    再 審原 告  甲○○
    再 審被 告  國防部
右當事人間因退休事件，再審原告對本院中華民國八十八年一月二十二日八十八年度
判字第一○二號判決，提起再審之訴。本院判決如左︰
    主  文
再審之訴駁回。
    事  實
緣再審原告於民國六十年二月一日以陸軍少校退伍，服軍官役年資十二年五月、士官
役年資七年五月、士兵役年資二年一月，並經核定支領生活補助費，旋於六十二年二
月一日輔導就業，迄八十五年七月十六日脫離就業恢復支領生活補助費，並發給士兵
役年資二年一月之退伍金新臺幣（下同）三萬七千九百五十元。嗣再審原告申請改支
退休俸，經再審被告所屬人事參謀次長室（以下簡稱人次室）於八十六年七月二十九
日以易晨字第一六一一○號書函否准所請。原告不服，循序提起行政訴訟，遭本院
八十八年度判字第一○二號判決（以下簡稱原判決）駁回，遂以原判決有行政訴訟法
第二十八條第一款、第十款再審事由，提起再審之訴。茲摘兩造訴辯意旨如次：
再審原告起訴及補充理由略謂︰一、八十四年八月十一日公布之陸海空軍軍官士官服
役條例第四十條明定服士兵役年資未核發退伍金者，得併計軍官年資二十年改支百分
之八十退休俸。被告於八十五年七月十六日故意引用七、八十年之規定，主動核發士
兵年資退伍金，使合計年資不滿二十年（少兩個月），不能改支百分之八十退休俸，
有違中央法規標準法第十八條規定作有利於再審原告之決定，原判決未予斟酌。二、
再審被告所屬人次室於八十五年八月六日以易晨字第一三七七八號函，主動核發士兵
年資退伍金五個基數三七、九五○元，每個基數僅七、五九○元，不及再審被告於八
十五年十一月十五日以易晨字第二二○三○號令之規定。同為八十六年度之志願役上
等兵待遇一○、三八○元之四個基數金額，再審被告辯稱再審原告非適用對象。再審
原告服現役二十一年十一月，再審被告竟可隨意更改再審原告為義務役嗎﹖抑或另創
新役名﹖以及如何隨心所欲可於同一年度、同一階級、同為退伍金，有多種不同給與
標準嗎﹖再審被告自應重行核計後參照海軍總司令部八十七年五月十九日挹管字○二
五九二號函案例改支百分之八十退休俸及補發不足四個基數之退伍金。三、依再審被
告答辯意旨知悉：再審被告明知八十四年八月十一日公布之陸海空軍軍官士官服役條
例第四十條第二、三款規定，服士兵役年資未核發退伍金者，得併計軍官年資二十年
改支百分之八十退休俸，可於八十六年一月實施，於八十五年七月十六日再審原告脫
離就業回支時，再審被告未經再審原告申請，故意主動核發士兵役年資退伍金，僅保
留官士年資十九年十月，仍支百分之七十五生活補助費，使再審原告年資未滿二十年
，不能依八十四年八月十一日公布之陸海空軍軍官士官服役條例第四十條第二、三款
規定，改支百分之八十退休俸，明顯知法玩法，更違反中央法規標準法第十八條對法
律有變更時應作有利於當事人決定之規定。為此，請判決廢棄原判決，撤銷一再訴願
決定及原處分，改支百分之八十退休俸等語。
再審被告答辯意旨略謂：一、再審原告係經再審被告所屬人事次長室公遣字第一一
三號令，核定自六十年二月一日以陸軍少校階退伍，服軍官役年資十二年五個月整、
士官役年資七年五個月整、士兵役年資二年一個月整，並依五十九年公布之陸海空軍
軍官在台期間退伍除役實施辦法第六條規定，核定支領生活補助費在案。二、再審原
告嗣於六十二年輔導就業，再審被告所屬人事次長室以奉奏字第一六六八號函自六
十二年二月一日起停發其生活補助費；復於八十五年七月十六日脫離就業，該室即以
易晨字第一三七七八號函轉核定恢復支領生活補助費，並依八十二年公布之陸海空
軍軍官士官退伍除役給與發放辦法第十七條規定，將其土兵役年資二年一個月整，發
給退伍金計三七、九五○元。三、再審原告非屬八十六年一月一日生效之陸海空軍軍
官士官服役條例所稱之適用對象，且士兵役年資已發退伍金，自不得再將其年資併計
軍官役年資改支退休俸。四、再審原告所稱士兵年資二年一個月之退伍金三七、九五
○元有誤乙節：經查該室係以再審原告脫離公職之八十五年七月十六日時待遇以上等
兵本薪：六、二一○元、副食費：四五○元、主副食實物代金：九三○元，合計七、
五九○元乘以五（二年一個月折合五個基數）之士兵退伍金三七、九五○元，並無誤
；另再審被告易晨字第二二○三○號令頒「支領生活補助費退伍除役軍官改支退休
俸作業規定」陸－二規定，服役條例第四十條第三款所定「以現役上等兵之本俸為基
數」，係指服志願役上等兵之俸額（以八十六年度待遇一○、三八○元為準），再審
原告非屬此條文之適用對象。為此，請判決駁回本件再審之訴等語。
    理  由
按行政訴訟法第二十八條第一款所謂「適用法規顯有錯誤者」，係指原判決所適用之
法規與現行法律有所牴觸或有效之判例解釋有所違反者而言，至於事實認定錯誤或法
律上見解之歧異，不得謂為適用法規顯有錯誤。同條第十款所謂「當事人發見未經斟
酌之重要證物者」，係指該證物在前訴訟程序中即已存在，而當事人不知其存在或不
能予以利用，現始發現或得使用者而言，迭經本院著有判例。本件原判決係以：陸海
空軍軍官士官服役條例於八十六年一月一日施行之前，再審原告即於八十五年七月十
六日脫離就業恢復支領生活補助費，依當時陸海空軍軍官服役條例施行細則第二十三
條第一項第一款及第三項規定，再審原告士兵役年資二年一月，應核發退伍金三萬七
千九百五十元，不得併計軍、士官年資，而再審原告軍官士官年資合併為十九年十月
，未滿二十年，亦無法改支退休俸。又再審原告於八十五年七月十六日脫離就業時陸
海空軍軍官服役條例施行細則第二十三條第一項第一款規定，現役實職年資，以其服
軍官、士官現役實職之時間合併計算，不包括士兵年資；而同條第三項規定退伍除役
軍官，具有士兵年資者，應發給士兵退伍金，並未規定發給士官退伍金；且其軍官、
士官現役實職年資合計未滿二十年，不合當時陸海空軍軍官服役條第二十一條第三款
給與退休俸之規定。嗣八十年一月一日施行之陸海空軍軍官士官服役條例第四十條固
規定服軍官役、士官役、士兵役年資併計，惟已發退伍金之年資不得併計，則再審原
告士兵役年資二年一個月既已發給退伍金，不得併計，而其軍官役年資十二年五個月
及士官役年資七年五個月併計未滿二十年，亦不得改支退休俸。再審原告指稱本件應
將所領士兵退伍金繳回，再予合併士兵年資，核發退休俸云云，尚屬無據。至所舉海
軍總司令部八十七年五月十九日挹管○二五九二號函示案例，因屬另案，且案情並非
全然一致，自難執為其有利之論據。從而再審原告所訴，並非可採，原處分及一再訴
願決定，均無違誤。再審原告起訴論旨，難謂為有理由為由，判決駁回再審原告之訴
。核其認事用法，均無違誤，自無適用法規顯有錯誤可言。再審原告以原判決有行政
訴訟法第二十八條第一款規定再審理由者，無非以：原判決未適用八十四年八月十一
日公布之陸海空軍軍官士官服役條例第四十條第二、三款之規定，核定退休俸，有違
中央法規標準法第十八條規定為其論據。經查，中央法規標準法第十八條固然規定法
規適用從新從優之原則，惟限於各機關受理人民聲請許可案件時，始有適用該原則。
從而，本件退休俸之核定並非聲請許可之案件，自無該原則之適用，合先明。又按
「本條例施行核定前，支領生活補助費人員，依左列規定辦理：一、服軍官役、士官
役年資併計未滿二十年者，仍按原規定繼續支領生活補助費。二、服軍官役、士官役
、士兵役年資併計二十年以上，其逾二十年之士官、士兵役年資已核發一次退伍金者
，按退伍當時官階改依現役本俸百分之八十支領退休俸。已發退伍金之年資，不得併
計退休俸百分比。．．．」為八十四年八月十一日制定公布、八十六年一月一日施行
之陸海空軍軍官士官服役條例第四十條第一款、第二款所明定。又現役實職年資，以
其服軍官、士官現役實職之時間合併計算；退伍除役軍官，具有士兵年資者，應發給
士兵退伍金，其給與由國防部定之，復為當時陸海空軍軍官服役條例施行細則第二十
三條第一項第一款前段及第三項所規定。本件再審被告人次室以再審原告於六十年二
月一日退伍，服軍官役年資十二年五個月、士官役年資七年五個月、士兵役年資二年
一個月，並核定支領生活補助費，六十二年二月一日停發生活補助費改辦就業，於八
十五年七月十六日脫離就業改支生活補助費，依陸海空軍軍官服役條例施行細則第二
十三條第一項第一款及第三項規定，恢復再審原告生活補助費，並發給士兵役年資二
年一月之退伍金計三萬七千九百五十元整，並否准再審原告請求改依陸海空軍軍官士
官服役條例第四十條第二、三款規定核支退休俸之申請，揆諸上開法條意旨，並無不
合，原判決予以維持，自無適用法規顯有錯誤之情形。再審原告之主張，無非法律上
見解之歧異，非得據為再審理由，提起再審之訴。另再審原告提出之(一)年資結算單、
(二)國防部人事參謀次長室八十五年八月六日易晨字第一三七七八號函、(三)國防部八
十五年十一月十八日易晨字第二二○三○號令、(四)國防部人事參謀次長室八十八年
二月二十六日易晨字第○三八二○號書函及(五)再審原告八十八年二月五日申請書為
新證物，依同條第十款提起再審之訴。然查上開五項證物中(四)及(五)兩項，均係八十八
年一月二十二日原判決之後始存在之證物，核與首揭新證物之要件不符。又(一)至(三)項
證物，則均於前訴訟程序中提出（(一)附於原處分卷一；(二)及(三)附本院前卷第五頁及第
七十二頁）。即上開三份證物，業據再審原告於本院前訴訟程序提出，則與首揭證物
要件不符，再審原告依同法條第十款規定，提起再審之訴，亦難謂合。綜上所述，本
件再審原告並無法定再審原因，而提起本件再審之訴，顯無再審理由，應予駁回。
據上論結，本件再審之訴為無理由，爰依行政訴訟法第三十三條、民事訴訟法第五百
零二條第二項，判決如主文。
中    華    民    國     八十九      年      二      月      十八       日
                    行 政 法 院 第 五 庭
                                審 判 長 評  事      廖  政  雄
                                         評  事      趙  永  康
                                         評  事      沈  水  元
                                         評  事      林  清  祥
                                         評  事      姜  仁  脩
右  正  本  證  明  與  原  本  無  異
                                         法院書記官  張  惠  美
中    華    民    國     八十九      年      二      月     二十二      日


司法院資訊處製作；財團法人民間司法改革基金會備份。
